臺灣嘉義地方法院刑事判決　　　　　　　　　　　　　　　九十年度訴字第四三號
　　公　訴　人　臺灣嘉義地方法院檢察署檢察官
　　被　　　告　甲○○　原名.
　　指定辯護人　本院　公設辯護人　乙○○
右列被告因偽造有價證券案件，經檢察官提起公訴（八十九年度偵緝字第三三八、三
三九號），本院判決如左：
    主  文
甲○○無罪。
    理  由
一、公訴意旨以被告巫進福於民國八十八年十二月十四日，在嘉義市不詳地點，發現
    楊勝安所遺失，由臺灣省合作金庫北嘉義支庫付款，帳號○○三二五─一號，票
    號ＪＶ0000000號空白支票一紙，竟意圖為自己不法之所有，將之侵占入
    己。旋即意圖供行使之用，在不詳時地，利用不知情之第三人偽造「楊勝安」之
    印章，基於偽造有價證券之犯意，在不詳地點，以該偽造之「楊勝安」印章蓋於
    上開支票發票人處，並在上開支票填上發票日為八十八年十二月二十九日、金額
    新臺幣二萬元等文字，並於八十八年十二月十四日，在嘉義市○○路點將ＫＴＶ
    ，持向羅青記調借現金，羅青記轉向顏明泉調借現金，顏明泉再持交郭春芳，由
    郭春芳提示後遭止付，始得知上情。因認被告巫進福涉犯刑法第三百三十七條侵
    占遺失物罪及第二百零一條第一項偽造有價證券罪嫌。
二、公訴人認被告涉犯刑法第三百三十七條侵占遺失物罪及第二百零一條第一項偽造
    有價證券罪嫌，係以前揭支票係被害人楊勝安於八十八年十二月十四日，在嘉義
    市不詳地點遺失，票面均空白，楊勝安於同年十二月二十日申報票據遺失等情，
    有遺失票據申報書一份、支票影本、掛失止付票據提示人資料查報表、退票理由
    單各一份附卷可稽。且被告於被害人楊勝安遺失支票同日，即將填寫支票，持交
    羅青記調現，時間緊接，且無法提供綽號「肉粽」男子之真實姓名、年籍供查證
    ，而認定上開支票係被告拾獲後，侵占為己有，並利用不知情之第三人偽造「楊
    勝安」之印章後，再蓋於支票之上，及填上發票日、金額以完成偽造有價證券之
    行為為據。訊據被告堅決否認犯行，辯稱：「（問：有否於八十八年十二月十四
    日，在嘉義市某地拾獲楊勝安空白支票一張，填上發票日及金額後向羅青記調現
    金？）是人家拿給我的，那時金額和日期已填好，叫我向人家騙」，「是一個綽
    號叫『肉粽』的拿給我，我不知名字」等語。
三按犯罪事實應依證據認定之，無證據不得推定其犯罪事實；又不能證明被告犯罪
    或其行為不罰者，應諭知無罪之判決，刑事訴訟法第一百五十四條第三百零一
    條第一項分別定有明文；又刑事訴訟法上所謂認定犯罪事實之證據，係指足以認
    定被告確有犯罪行為之積極證據而言，如未能發現相當證據或證據不足以證明，
    自不得以推測或擬制之方法，以為裁判之基礎，最高法院二十九年上字第三一０
    五號及四十年臺上字第八六號分別著有判例；認定不利於被告之事實，須依積極
    證據，苟積極證據不足為不利於被告事實之認定，即應為有利於被告之認定，更
    不必有何有利之證據，最高法院三十年上字第八一六號判例可資參照。次依最高
    法院四十年臺上字第八六號、七十六年臺上字第四九八六號判例意旨，認定犯罪
    事實，所憑之證據，雖不以直接證據為限，間接證據亦包括在內，然無論直接或
    間接證據，其為訴訟上之證明，須於通常一般之人均不致於有所懷疑，而得確信
    其為真實之程度者，始得據之為有罪之認定，倘其證明尚未達到此一程度，而有
    合理性懷疑之存在時，即無從為有罪之認定。
四、經查：
（一）被告以該支票係綽號「肉粽」男子所拾得而交付其調現等語置辯，雖無法於偵
      、審中提出其真實姓名、地址等年籍資料以供調查，然被告辯解無法證明之消
      極事實，實不能積極證明被告有本件侵占及偽造有價證券犯行。且如公訴人所
      指該支票係被害人楊勝安於八十八年十二月十四日，在嘉義市不詳地點遺失，
      被告於同日即向羅青記調現，亦非於日常生活完全不可能，而不足採信。
（二）又依楊勝安於八十八年十二月二十日申報票據遺失之遺失票據申報書一份、支
      票影本、掛失止付票據提示人資料查報表、退票理由單各一份，亦僅能證明楊
      勝安有遺失該紙支票之事實，尚難推論該支票確為被告拾得後侵占且完成偽造
      之行為。
（三）綜上所述，本件被告對上開支票之來源業已交待明確，雖無證據證明可資查證
      ，惟亦無積極證據可資證明其辯解要與真實不相符合，揆諸首揭判例意旨，於
      法要無法遽指其所言不足採信。另公訴意旨憑以認定被告涉犯侵占遺失物罪及
      偽造有價證券罪嫌之證據，雖確足使被告存有觸犯侵占遺失物罪及偽造有價證
      券罪嫌之合理懷疑程度，然尚難謂已至可得積極證明其犯行程度之人，是在缺
      乏直接證據予以證明及間接證據再予補強之情況下，本件被告之犯罪即難證明
      。此外查無證據足資認定被告確有上開犯行，不能證明被告犯罪，依法應諭知
      無罪之判決。
（四）至被告於審理中供稱：「（問：有否於八十八年十二月十四日，在嘉義市某地
      拾獲楊勝安空白支票一張，填上發票日及金額後，向羅青記調借現金？）是人
      家給我的，那時金額和日期已填好，我向人家騙」等語（詳本院九十年五月二
      十四日訊問筆錄），是否涉犯他罪，宜由檢察官另行偵查，附此敘明。
據上論斷，應依刑事訴訟法第三百零一條第一項，判決如主文。
本案經檢察官游悅晨到庭執行職務
中    華    民    國      九十一      年      一      月      十        日
                                      臺灣嘉義地方法院刑事第三庭
                                          法  官  張  育  彰
右正本證明與原本無異。
如不服本判決，應於判決送達後十日內向本院提出上訴狀( 應附繕本 )。
中    華    民    國    九十一      年      一      月      十        日
                                          書記官  馮  澤  文
